臺灣臺中地方法院交通事件裁定　　　　　　　　　　九十三年度交聲字第四一三號
　　原處分機關　交通部公路總局臺中區監理所
　　受 處分 人　甲○○○
右列受處分人因違反道路交通管理處罰條例案件，對於交通部公路總局臺中區監理所
民國九十三年五月十七日所為之裁決（中監違字第裁六○─ＺＤ0000000、Ｈ
Ａ0000000、Ｇ00000000、Ｇ00000000號裁決書），聲明異
議，本院裁定如左：
    主  文
原處分撤銷。
甲○○○在高速公路及一般道路超速行駛，各處罰鍰新臺幣參仟元、壹仟柒佰元、壹
仟玖佰元、壹仟貳佰元整。
    理  由
一、原處分機關略以：本案係國道公路警察局第四隊、臺中市、臺中縣警察局交通隊
    、於民國九十一年九月二十五日、九十一年二月十六日、九十一年二月七日、九
    十年五月十二日，以ＺＤ0000000、ＨＡ0000000、Ｇ00000
    000、Ｇ00000000號舉發通知單，舉發受處分人甲○○○所有之車號
    Ａ二─三八八○號自小客車，於上開時間，在國道一號二三八公里南向、臺六十
    三線十一公里五百公尺北上、臺中市太原五號橋處，因駕車超速行駛之違規，受
    處分人未於應到案日期前提出申訴，該所遂於九十三年五月十七日以中監違字第
    裁六○─ＺＤ0000000、ＨＡ0000000、Ｇ00000000、Ｇ
    00000000號裁決書，裁處罰鍰新臺幣六千元、二千四百元、二千四百元
    、二千一百元，逾期則依裁決書處罰主文規定裁處，於法並無不合等語。
二、本件受處分人甲○○○則以：原住戶籍為南屯區○○街一六八之十六號，於民國
    八十六年售出，但戶籍未遷出，期間至八十八年九月二十一日前，皆住東光路三
    四二巷二十四號六樓，領災民慰助金；後於九十三年五月十日申請戶籍謄本，才
    發現戶政員將遷入筆誤為遷出，以致於未收到違規罰單，導致重罰，非故意不繳
    罰金，爰聲明異議云云。
三、按汽車行駛於高速公路或設站管制之道路，而不遵管制之規定者，處汽車駕駛人
    新臺幣三千元以上六千元以下罰鍰；又按汽車行駛高速公路應依速限標誌指示；
    汽車駕駛人，行車速度超過規定之最高時速，或低於規定之最低時速者，處新臺
    幣一千二百元以上二千四百元以下罰鍰；汽車駕駛人違反第四十條第一項規定者
    ，並記違規點數一點。行車速度依標誌或標線之規定，無標誌或標線者，在市區
    道路，時速不得超過五十公里，在郊外道路時速不得超過六十公里。道路交通管
    理處罰條例三十三條、第四十條第一項、第六十三條第一項第一款及道路交通安
    全規則第九十三條第一項第一款、第一○五條與違反道路交通管理事件統一裁罰
    標準表分別定有明文。另汽車違反道路交通管理事件，以科學儀器取得違規證據
    資料，足資認定其違規事實者，得逕行舉發之，而逕行舉發，應記明車輛牌照號
    碼、車型等可資辨明之資料，查明汽車所有人姓名或名稱、住址，並以該汽車所
    有人為被通知人製單舉發之，由舉發機關送達被通知人。道路交通管理處罰條例
    第七條之二、第五十三條、第六十三條第一項第三款亦有明定。再按處理違反道
    路交通管理事件，有關文書送達之程序，依行政程序法之規定；對於當事人之送
    達，應為送達之處所不明者，行政機關得依申請准為公示送達，如無人為公示送
    達之申請者，行政機關為避免行政程序遲延，認有必要時，得依職權命為公示送
    達，亦分別為違反道路交通管理事件統一裁罰基準及處理細則第五條、行政程序
    法第七十八條第一項第一款、第二項所明定。
四、查本件受處分人甲○○○，所有之車號Ａ二─三八八○號自小客車，於上開時、
    地，因超速行駛等違規，為各舉發機關員警依採證照片逕行舉發，並掣開舉發通
    知單等情，有前揭四份舉發通知單在卷可稽。又受處分人因逾期限內到案，為原
    處分機關以加重罰鍰方式裁處。受處分人雖不否認有前揭違規事實，惟以上開情
    詞置辯。經查：前揭舉發通知單，業由原舉發機關寄發至受處分人當時之戶籍地
    ，即「臺中市○○區○○街一六八之十六號」，此有臺中市北屯區戶政事務所提
    供受處分人之戶籍謄本二份在卷可佐。後因「遷移不明」、「不住此地」，無法
    送達而退件，原舉發機關乃於九十一年十一月十二日、九十一年八月十五日、九
    十一年四月二十一日、九十一年十二月三日，分別公告辦理公示送達等情，亦有
    前揭公告、單退公示註記移送表、舉發通知單影本、郵政機關無法投遞退件之掛
    號信封面等在卷足憑。從而，受處分人所有之該車，既有前揭之違規行為，且舉
    發通知單依其當時之戶籍地址即汽車登記住址寄送，在無法送達而退件後，原舉
    發機關亦已依法辦理公示送達，已生送達之效力，原裁決之處分機關本於職權，
    依法裁罰，自無不當。惟原處分機關以受處分人因逾期限內到案，復依違反道路
    交通管理事件統一裁罰標準表規定：超速行駛之小型車，逾越應到案期限三十日
    以上者，處罰鍰新臺幣六千元、二千四百元、二千四百元、二千一百元，以加重
    罰鍰方式裁處。該違反道路交通管理事件統一裁罰標準表，係依有否自動到案裁
    決、是否期限內繳納及逾期繳納日數，而對同一違規事實為不同金額之裁罰標準
    。然本件受處分人所應受領之舉發違反道路交通事件通知書，係依法為公示送達
    而生送達之效力，固無是否送達合法與否之問題，然而該四紙舉發違反道路交通
    事件通知書既為公示送達，則受處分人自無從得知已受違規之舉發，事實上亦根
    本無法自行到案接受裁決或依限繳納罰鍰。況且本件違規通知單上之應到案日期
    ，分別為九十一年十一月十五日、九十一年四月二十日、九十一年三月二十九日
    、九十年七月三日前，而本件之公示送達公告日期則為九十一年十一月十二日、
    九十一年八月十五日、九十一年十二月三日、九十一年四月二十一日，顯然在原
    舉發之警察機關將違規通知書公示送達之前，已逾應到案日期，遑論公示送達生
    效日係在公示送達日起二十日後。故公示送達公告日已逾原應到案日，受處分人
    則無從依道路交通管理處罰條例第九條第一項之規定：「本條例所定罰鍰之處罰
    ，行為人接獲違反道路交通管理事件通知單後，於十五日內得不經裁決，逕依第
    九十二條第三項之罰鍰基準規定，向指定之處所繳納結案；不服舉發事實者，應
    於十五日內，向處罰機關陳述意見；其不依通知所定期限前往指定處所聽候裁決
    ，且未依規定期限繳納罰鍰結案或向處罰機關陳述意見者，處罰機關得逕行裁決
    之」，享有自行到案接受裁決或按期限繳納較低罰鍰之利益。再者，原處分機關
    於做成限制或剝奪人民權利之行政處分前，應依行政程序法第一○二條規定給予
    受處分人陳述意見之機會。本件受處分人依上述所說明，事實上無從於應到案日
    期前，接到舉發機關所寄發之舉發通知單，無從持該通知單至原處分機關即臺中
    區監理所陳述意見、接受裁決或按期限繳納較低罰鍰，而此乃人民之程序上利益
    ，原處分機關不得逕行以受處分人未依限繳款，裁決受處分人加倍之罰鍰，此係
    任意擴張道路交通管理處罰條例第九條第一項之規定，而剝奪人民之程序上利益
    。是以原處分機關援引違反道路交通管理事件統一裁罰標準表，而加倍裁處受處
    分人罰鍰，即有未洽。原處分自應撤銷，並由本院依道路交通管理處罰條例第三
    十三條、第四十條等規定，裁罰如主文第二項。
五、據上論斷，應依道路交通管理處罰條例第八十七條第二項，道路交通案件處理辦
    法第十九條、第二十條之規定，裁定如主文。
中      華      民      國      九十三      年      七      月    六    日
                                臺灣臺中地方法院交通法庭
                                    法  官  張  清  洲
右正本證明與原本無異。
如不服本裁定，應於送達後五日內，向本院提出抗告狀。
                                    書記官
中      華      民      國      九十三      年      七      月    六    日
